臺灣高等法院刑事裁定
110年度抗字第1066號
抗  告  人
即  受刑人  廖鏡泉



上列抗告人因聲請定其應執行刑案件，不服臺灣新竹地方法院中
華民國110年6月21日裁定（110年度聲字第841號），提起抗告，
本院裁定如下：
    主  文
抗告駁回。                                             
    理  由
一、原裁定意旨如附件。
二、抗告意旨略以：按刑法51條數罪併罰定應執行刑之立法精神
    係採「限制加重原則」，並應受比例原則、平等原則、責罰
    相當原則等自由裁量權之內部界限支配。又修正之刑法自民
    國95年7月1日起施行後，廢除舊法連續犯之規定，實務上對
    於施用毒品罪均以數罪併罰處理，然施用毒品本具成癮性，
    有反覆持續多次施用之特性，本質上為一罪，自應遞減責任
    ，以避免過度評價。抗告人即受刑人廖鏡泉（下稱抗告人）
    因犯施用第一、二級毒品及違反藥事法等案件，先後經法院
    判刑確定，各罪刑相加之總和為有期徒刑2年9月，但抗告人
    所犯附表編號1至4均為施用毒品罪，犯罪時間相隔不過月餘
    ，且屬自傷行為，並未侵害他人法益，考量犯罪類型相同、
    行為態樣、手段、動機相似，於併合處罰時，因責任非難重
    複之程度較高，應酌定較低之應執行刑，原審所定應執行刑
    為有期徒刑2年，僅象徵性減輕數月，有違罪刑相當、刑罰
    經濟原則，不符社會法律感情。為此，原裁定所定應執行刑
    顯有過重，依法提起抗告，請求撤銷原裁定，更為適法裁定
    等語。
三、按數罪併罰之定應執行之刑，係出於刑罰經濟與責罰相當之
    考量，並非予以犯罪行為人或受刑人不當之利益，為一種特
    別的量刑過程，相較於刑法第57條所定科刑時應審酌之事項
    係對一般犯罪行為之裁量，定應執行刑之宣告，乃對犯罪行
    為人本身及所犯各罪之總檢視，除應考量行為人所犯數罪反
    應出之人格特性，並應權衡審酌行為人之責任與整體刑法目
    的及相關刑事政策，在量刑權之法律拘束性原則下，依刑法
    第51條第5款之規定，採限制加重原則，以宣告各刑中之最
    長期為下限，各刑合併之刑期為上限，但最長不得逾30年，
    資為量刑自由裁量權之外部界限，並應受法秩序理念規範之
    比例原則、平等原則、責罰相當原則、重複評價禁止原則等
    自由裁量權之內部抽象價值要求界限之支配，使以輕重得宜
    ，罰當其責，俾符合法律授與裁量權之目的，以區別數罪併
    罰與單純數罪之不同，兼顧刑罰衡平原則。個案之裁量判斷
    ，除非有全然喪失權衡意義或其裁量行使顯然有違比例、平
    等諸原則之裁量權濫用之情形，否則縱屬犯罪類型雷同，仍
    不得將不同案件裁量之行使比附援引為本案之量刑輕重比較
    ，以視為判斷法官本於依法獨立審判之授權所為之量刑裁奪
    有否裁量濫用之情事。此與所謂相同事務應為相同處理，始
    符合比例原則與平等原則之概念，迥然有別（最高法院100
    年度台抗字第314號、108年度台抗字第1181號裁定參照）。
四、經查：抗告人所犯如附表各編號所示之罪，業經法院判處如
    附表各編號所示之刑，均經確定在案，編號2至5之犯罪時間
    均在編號1所示判決確定之前，又其中編號5之4罪曾經定應
    執行刑有期徒刑8月確定，且抗告人已向檢察官聲請定應執
    行刑而合於刑法第50條第2項之規定，本件聲請定應執行刑
    之犯罪事實最後判決法院為臺灣新竹地方法院等情，有該判
    決書、受刑人定應執行刑意願回覆表及本院被告前案紀錄表
    附卷可稽。原審審酌附表編號1至4為施用第一、二級毒品罪
    ，其中編號1、2為同一日所為，編號3、4為同一日所為，各
    屬密接時間內所犯，而施用毒品罪與編號5之轉讓禁藥罪間
    罪質迥異，侵害法益及犯罪情節則有不同，權衡法律目的、
    犯罪情節、次數等情，就附表各罪之整體評價後，在上開各
    宣告刑中最長刑期（有期徒刑7月）以上，各刑合併刑期（
    有期徒刑2年9月）以下，定其應執行刑有期徒刑2年，經核
    未逾越刑法第51條第5款量刑裁量之外部性界限，也未重於
    內部性界限（編號5曾經定應執行刑部分，再加上編號1至4
    之宣告刑，總和為有期徒刑2年5月），考量抗告人所犯上開
    各罪責任非難重複程度及對全體犯罪為整體之非難評價，並
    參照上述本案定執行刑之內、外部界限，原裁定所定之刑已
    給予抗告人適度之刑罰折扣，符合法律授與裁量權之目的，
    亦無裁量行使顯然有違比例、平等、罪刑相當諸原則之裁量
    權濫用情形，屬法院裁量職權之適法行使，並無違誤。抗告
    意旨雖以各次施用毒品犯行時間密接，但查附表編號1、2之
    犯罪時間為108年8月22日，編號3、4為109年4月5日，二者
    相隔七個多月，原裁定已詳述其定本件應執行刑之裁量依據
    及理由，抗告意旨猶以原裁定未考量施用毒品罪之特性而認
    所定應執行刑過重云云，並無可採。至於抗告意旨所指其他
    個案，係法官依個案情形審酌結果而為裁量，然各案情節不
    同，並無相互拘束之效力，自難比附攀引他案量刑而指摘原
    裁定有何不當。綜上，抗告人執上指摘原裁定不當，核無理
    由，應予駁回。
據上論斷，應依刑事訴訟法第412條，裁定如主文。
中　　華　　民　　國　　110 　年　　7 　　月　　21　　日
                  刑事第六庭  審判長法　官  劉方慈
                                    法　官  曹馨方
                                    法　官  許曉微
以上正本證明與原本無異。
如不服本裁定，應於收受送達後五日內向本院提出抗告狀。
                                    書記官  徐仁豐
中　　華　　民　　國　　110 　年　　7 　　月　　21　　日